臺灣高等法院高雄分院刑事判決　　　　　　　　　　九十一年度交上訴字第六四號
　　上　訴　人　臺灣屏東地方法院檢察署檢察官
　　被　　　告　乙○○
　　選任辯護人　葉武侯
右上訴人因被告業務過失致死等案件，不服臺灣屏東地方法院九十一年度交訴字第四
０號中華民國九十一年五月十四日第一審判決（起訴案號：臺灣屏東地方法院檢察署
九十年度偵字第七八四九號），提起上訴，本院判決如左：
      主  文
上訴駁回。
      事  實
一、乙○○於民國（下同）八十一年間因過失致死罪，經原審法院判處有期徒刑六月
    ，如易科罰金，以三百元折算一日，緩刑三年確定，八十五年四月十日緩刑期滿
    ，竟不知警惕。其受僱禾佑堂有限公司，擔任駕駛拼裝車及挖土機司機，為從事
    業務之人；於九十年十二月十二日約十時三十分至四十分許，乙○○駕駛乙輛無
    牌照之拼裝砂石車，與駕駛挖土機之莊文能，在屏東縣萬丹鄉○○村○○路一○
    四巷六十號旁，共同搭配進行自來水管之舖設工程，莊文能先以挖土機將所挖出
    之瀝青及砂石裝滿於乙○○所駕駛之拼裝車上，欲讓乙○○載離現場傾倒時，乙
    ○○本應注意汽車倒車時，駕駛人應顯示倒車燈或手勢後，謹慎緩慢後倒，並應
    注意其他車輛及行人。大型車須派人在車後指引，如無人在車後指引時，應先測
    明車後有足夠之地位，並促使行人及車輛避讓。而依當時之狀況，並無不能注意
    之情事，詎乙○○疏未此為即行倒車，適莊文能從挖土機上走下車之際，乙○○
    所駕駛之拼裝砂石車左後車斗下方，不慎撞擊到站在挖土機右後方之莊文能，造
    成莊文能右顳骨折併血腫、後枕部血腫、左顳骨折，倒地不起，於十時五十分許
    ，即當場傷重死亡。乙○○於肇事後，雖將莊文能抱往挖土機車頭方向，然見莊
    文能，已呼叫不應，認無生命跡象，一時心慌且為圖脫罪，竟將莊文能置於現場
    ，而駕駛上開砂石車逃逸。嗣於九十年十二月十三日凌晨二時許，在屏東縣萬丹
    鄉○村村○○路一八八巷八號其住處，為警逮獲。
二、案經屏東縣警察局屏東分局移送暨莊文能之妻甲○○訴請臺灣屏東地方法院檢察
    署檢察官偵查起訴。
      理  由
一、業務過失致死部分：（一）、訊據被告莊文能對於右揭犯罪事實，皆坦認屬實，
    另警方在挖土機後方地面採集之血跡，及在拼裝車車斗左後下方採集之疑似組織
    ，經送內政部警政署刑事警察局鑑驗，與被害人莊文能DNA－STR型別相同，有該
    局(九十)刑醫字第２３７２４５號鑑驗書在卷為憑，復有現場圖及照片多幀附卷
    可資參佐。另被害人莊文能確因本件事故受傷死亡等情，業據檢察官督同法醫相
    驗屬實，並制有勘驗筆錄、相驗屍體證明書、驗斷書，在卷可稽，且被害人遺體
    經解剖後，發現左臉部及下頦左側有壓擦傷，左下巴體骨折，右顳部及後枕部具
    大面積頭皮下出血，兩側頂骨、顳骨、枕骨及蝶骨皆具多處骨折，蝶骨具絞鍊式
    骨折。右大腦半球顳葉、中腦和橋腦皆具重度壓挫傷，蜘蛛膜下腔出血，局部腦
    實質出血，小腦亦具小面積硬腦膜下腔出血，及蜘蛛膜下腔出血，故推斷死者右
    顳部及左臉頰遭巨大力量夾傷，造成頭部所有外傷，而在當場極短時間內立刻死
    亡，因為死者之兩側上肢無任何抵禦傷，且發生時間為早上，地點為死者之工作
    地點，故推論應是工地意外事故而非他人故意攻擊。故死者死亡原因為頭部外傷
    合併頭骨骨折及重度腦挫傷，死亡方式為意外，有法務部法醫研究所法醫所醫
    鑑子第一六四○鑑定書一份在卷足據。（二）、按汽車倒車時，駕駛人應顯示倒
    車燈光或手勢後，謹慎緩慢後倒，並應注意其他車輛及行人。大型汽車須派人在
    車後指引，如無人在車後指引時，應先測明車後有足夠之地位，並促使行人及車
    輛避讓，道路交通安全規則第一百十條第二款、第三款，分別定有明文。被告乙
    ○○既領有自小客車駕駛執照，並以駕駛為業，對上揭規定自不能諉為不知，並
    應注意遵守，且依當時之天候、視線等狀況，均無不能注意之情事，竟疏未注意
    ，以致肇事，被告之行為，自應認為有過失，而其過失行為，與被害人死亡間，
    復有相當因果關係，事證明確，被告此部分犯行洵堪認定。
二、肇事逃逸部分：此部份業據被告坦承不諱，而被害人確因被告駕駛動力交通工具
    肇事而死亡等情，已如前述，且被害人莊文能被發覺時，已躺臥在挖土機旁，現
    場並無其他人等情，並據證人翁安男、陳怡汝及陳福麟證述屬實；參之被害人於
    被撞後因頭顳部及左臉頰遭巨大力量夾傷，造成頭部所有外傷，而在當場極短時
    間內立刻死亡，有前開法務部法醫研究所鑑定報告足憑等情，可見被告於肇事後
    ，發現莊文能倒地不起，且呼叫不應，而將之抱往挖土機車頭方向放置之際，即
    已致成被害人死亡之結果；從而被告於駕駛動力交通工具肇事而致被害人死亡而
    逃逸之事證已甚明確，此部份犯行亦堪予認定。
三、核被告所為，係犯刑法第二百七十六條第二項業務過失致死罪，及同法第一百八
    十五條之四肇事逃逸罪。被告所犯上開二罪間，犯意各別，罪名有異，應分論併
    罰。
四、原審因依刑法第一百八十五條之四、第二百七十六條第二項、第五十一條第五款
    ，罰金罰鍰提高標準條例第一條前段，並審酌被告前曾犯過失致死案，現又犯本
    罪，且被告於本件事故中過失程度重大，足認被告悔意不堅，及被告犯罪造成之
    損害甚鉅與犯後態度等一切情狀，分別就業務過失致死罪部分，量處有期徒刑壹
    年貳月，駕駛動力交通工具肇事致死逃逸罪部分，量處有期徒刑壹年陸月；並定
    其應執行刑為有期徒刑貳年陸月，認事用法俱無不合，量刑亦稱妥適，檢察官上
    訴意旨循告訴人之請求指摘原判決量刑過輕，為無理由，應予駁回。
據上論結，應依刑事訴訟法第三百六十八條，判決如主文。
本案經檢察官陳國全到庭執行職務。
中    華    民    國      九十一      年      八      月     二十二   日
                              臺灣高等法院高雄分院刑事第七庭
                                  審判長法官  李春昌
                                        法官  黃憲文
                                        法官  莊飛宗
右正本證明與原本無異。
如不服本判決應於收受本判決後十日內向本院提出上訴書狀，其未述上訴理由者，
並得於提起上訴後十日內向本院補提理由書狀（均須按他造當事人之人數附繕本)「
切勿逕送上級法院」。
                                      書記官  林明威
中    華    民    國      九十一      年      八      月     二十二   日
附錄：本判決論罪科刑法條：
刑法第一百八十五條之四
駕駛動力交通工具肇事，致人死傷而逃逸者，處六月以上五年以下有期徒刑。
刑法第二百七十六條
因過失致人於死者，處二年以下有期徒刑、拘役或二千元以下罰金。
從事業務之人，因業務上之過失犯前項之罪者，處五年以下有期徒刑或拘役，得併科
三千元以下罰金。
